【裁判字號】    95,簡,79
【裁判日期】    950428
【裁判案由】    營利事業所得稅
【裁判全文】
高雄高等行政法院簡易判決
                                     95年度簡字第00079號
原      告  蔡英對即昇揮企業社
訴訟代理人  乙○○
            楊銘錄會計師
被      告  財政部台灣省南區國稅局
代  表  人  甲○○局長
訴訟代理人  丙○○
上列當事人間因營利事業所得稅事件，原告不服財政部中華民國
94年12月22日台財訴字第09400602730號訴願決定，提起行政訴
訟。本院判決如下：
    主  文
原告之訴駁回。
訴訟費用由原告負擔。
    事實及理由
一、緣原告91年度營利事業所得稅結算申報為擴大書面審核案件
    ，原列報營業收入淨額新臺幣（下同）2,749,345元，非營
    業收入總額93元，全年及課稅所得額164,967元，被告原核
    從其申報數認定。嗣被告所屬岡山稽徵所查獲原告91年度無
    進貨事實，卻列報合峻鋁業股份有限公司（下稱合峻公司）
    進項憑證318,000元，虛列營業成本318,000元。被告乃依所
    得稅法第71條第1款規定，核定補徵稅額79,500元（此部分
    原告並不爭執），並依同法第110條第1項規定，按所漏稅額
    處0.8倍之罰鍰63,600元。原告不服，申經復查結果，未獲
    變更；提起訴願，亦遭決定駁回；遂提起本件行政訴訟。
二、原告起訴意旨略以：本件係由帳務整理者以冒名方式私自以
    非實際進貨者之發票入帳，此業已經帳務整理者承認並進入
    刑事司法程序，原告本人並無故意，十分明確，應予免罰。
    被告以帳務整理者為原告之代理人顯係誤解，因該帳務整理
    者僅代為整理帳務並代送申報書，並無代理權能云云，並求
    為判決訴願決定及原處分（含復查決定）關於罰鍰部分均予
    撤銷。被告則以：(一)查無進貨事實取得之憑證，不得列報營
    業成本，如已列報，應自營業成本項下減除，原告91年度無
    進貨事實取得合峻公司進項憑證318,000元，卻將其列報於
    營業成本項下，致虛列營業成本318,000元，被告將其自營
    業成本項下減除，核定漏報課稅所得額318,000元，漏稅額
    79,500元，並無不合，被告依所得稅法相關規定，除補徵漏
    稅額外，另按所漏稅額79,500元酌情減輕處0.8倍罰鍰63,60
    0元，並無違誤。(二)原告為所得稅法第3條第1項、第7條第4
    項所稱營利事業所得稅之納稅義務人，依據同法第71條第1
    項前段規定，本應自負申報、繳納稅額之義務，原告將此義
    務委託訴外人巫玉裕事務所處理，則巫玉裕事務所即係原告
    之代理人或使用人，依民法第224條前段規定：「債務人之
    代理人或使用人，關於債之履行有故意或過失時，債務人應
    與自己之故意或過失負同一責任。」本件雖屬公法上之事件
    ，然原告委託巫玉裕事務所為帳務處理及代理91年度營利事
    業所得稅結算申報，仍應類推適用上開規定為其責任歸屬之
    認定。則原告既委任巫玉裕事務所代為記帳及申報營利事業
    所得稅，原告並無進貨事實，惟受任人巫玉裕事務所卻列報
    吉申公司進項憑證318,000元，虛列營業成本318,000元，則
    巫玉裕事務所所為虛報進項稅額之行為，依法直接對原告發
    生效力，原告應就其代理人巫玉裕事務所之故意過失負同一
    責任，自不得主張其無法監督或指揮而免責。且依民法第54
    4條規定，受任人因處理委任事務有過失，應對委任人負賠
    償責任，僅屬委任人與受任人間內部私權關係，原告亦不能
    主張不知巫玉裕事務所之故意過失而免責。是原告即使非故
    意，亦難脫過失之責，自應受處罰，被告依前揭規定，按所
    漏稅額79,500元酌情減輕處0.8倍罰鍰63,600元，並無違誤
    等語置辯，並求為判決駁回原告之訴。
三、按「營利事業所得之計算，以其本年度收入總額減除各項成
    本費用、損失及稅捐後之純益額為所得額。」「納稅義務人
    應於每年5月1日起至5月31日止，填具結算申報書，向該管
    稽徵機關，申報其上1年度內構成綜合所得總額或營利事業
    收入總額之項目及數額，以及有關減免、扣除之事實，並應
    依其全年應納稅額減除暫繳稅額、尚未抵繳之扣繳稅額及可
    扣抵稅額，計算其應納之結算稅額，於申報前自行繳納。．
    ．．」「納稅義務人已依本法規定辦理結算申報，但對依本
    法規定應申報課稅之所得額有漏報或短報情事者，處以所漏
    稅額兩倍以下之罰鍰。」行為時所得稅法第24條第1項、第7
    1條第1項前段、第110條第1項分別定有明文。
四、原告91年度營利事業所得稅結算申報為擴大書面審核案件，
    原列報營業收入淨額2,749,345元，非營業收入總額93元，
    全年及課稅所得額164,967元，被告原核從其申報數認定。
    嗣被告所屬岡山稽徵所查獲原告91年度無進貨事實，卻列報
    合峻公司進項憑證318,000元，虛列營業成本318,000元。被
    告乃依所得稅法第71條第1款規定，核定補徵稅額79,500元
    （此部分原告並不爭執），並依同法第110條第1項規定，按
    所漏稅額處0.8倍之罰鍰63,600元等情，有原告91年度營利
    事業所得稅結算申報書、被告營利事業所得稅結算申報更正
    核定通知書、承諾書等附於原處分卷可稽，且經兩造各自陳
    明在卷，洵堪認定。
五、經查，原告對於無進貨事實，卻取得合峻公司所開立之統一
    發票乙節，並不爭執，且有前揭承諾書在卷可佐，應可認定
    。其所爭執者厥為系爭不實發票係由原告委任之巫玉裕事務
    所所虛開，並自行列報於營業成本項下，致虛列營業成本31
    8,000元，該不法行為並不在原告委任及授與代理權限範圍
    內，原告僅委託巫玉裕事務所辦理營利事業所得稅申報業務
    及帳務處理等相關作業，且無故意過失，自不應受處罰云云
    。惟按「人民違反法律上之義務而應受行政罰之行為，法律
    無特別規定時，雖不以出於故意為必要，仍須以過失為其責
    任條件。」業經司法院釋字第275號解釋在案。再按「代理
    人於代理權限內，以本人名義所為之意思表示，直接對本人
    發生效力。」「債務人之代理人或使用人，關於債之履行有
    故意或過失時，債務人應與自己之故意或過失負同一責任。
    」為民法第103條第1項、第224條前段所規定。本件雖屬公
    法上之事件，然原告委託訴外人巫玉裕事務所為帳務處理及
    代理申報營利事業所得稅稅額，仍應類推適用上開規定為其
    責任歸屬之認定（最高行政法院93年度判字第61、230號等
    判決意旨參照）。原告自承委託訴外人巫玉裕事務所代為記
    帳及申報營利事業所得稅，則巫玉裕事務所所為虛列營業成
    本之行為，依法直接對原告發生效力，原告應就其代理人巫
    玉裕事務所之故意過失負同一責任，自不得主張其無法監督
    或指揮而免責。且依所得稅法第3條第1項，申報及繳納營利
    事業所得稅為營利事業納稅義務人之法定義務，故原告委託
    訴外人巫玉裕事務所代辦稅務申報，就其選任監督及巫玉裕
    事務所有無據實依法辦理，自應善盡注意義務及負督導之責
    。原告既不具稅務專業，則當以具稅務專業而擁有國家證照
    並受法令監督之會計師為其委任首選，原告捨此不由，卻委
    任未具會計師資格之代理記帳業者巫玉裕事務所代辦稅務申
    報，已有不當；再者，巫玉裕事務所申報上開營利事業所得
    稅後，原告並未要求其提出相關收執原本供其核對，致該違
    章情事未能及時查覺，直至被告查獲後始發現有前揭違章事
    實，足認原告於委託巫玉裕事務所申報營利事業所得稅之過
    程中，未善盡注意義務及業務監督之責，顯有過失，依前揭
    司法院釋字第275號解釋意旨，自應受罰。是被告依原告所
    漏稅額處原告0.8倍罰鍰計63,600元，揆諸上開規定，並無
    不合。
六、綜上所述，原告之主張，並無可採，則原告91年度營利事業
    所得稅之申報，既有虛報營業成本致逃漏稅額318,000元之
    違章事實，揆諸首揭規定，被告於法定核課期間內，依查得
    事證並參酌原告違章情節輕微等情節，除予以補稅外（該部
    分原告並不爭執），並予以裁處所漏稅額處0.8倍罰鍰計63,
    600元，並無違誤；訴願決定及復查決定均予維持，並無不
    合；原告提起本件訴訟，求為撤銷罰鍰處分，為無理由，應
    予駁回。並不經言詞辯論為之。又本件事證已明，至於兩造
    其餘主張，經核與判決結果不生影響，爰不逐一論述，附此
    敘明。
七、據上論結，本件原告之訴為無理由，依行政訴訟法第233條
    第1項、第236條、第195條第1項後段、第98條第3項前段，
    判決如主文。
中    華    民    國    95    年     4    月   28     日
                        第二庭法  官  戴見草
以上正本係照原本作成。
如不服本判決，應於送達後20日內，向本院提出上訴狀並表明上
訴理由，如於本判決宣示後送達前提起上訴者，應於判決送達後
20日內補提上訴理由書（須按他造當事人人數附繕本）。
提起上訴應預繳送達用雙掛號郵票7份（每份34元）。
中    華    民    國    95    年     4    月   28     日
                              書記官  蔡玫芳
附註:
行政訴訟法第235條（第1項、第2項）:
對於適用簡易程序之裁判提起上訴或抗告，須經最高行政法院之
許可。
前項許可，以訴訟事件所涉及之法律見解具有原則性者為限。


司法院資訊處製作；財團法人民間司法改革基金會備份。
